【裁判字號】    97,上易,34
【裁判日期】    970513
【裁判案由】    恐嚇取財
【裁判全文】
臺灣高等法院臺南分院刑事判決          97年度上易字第34號
上  訴  人  臺灣臺南地方法院檢察署檢察官
被      告  甲○○
被      告  丙○○
上列上訴人因被告等恐嚇取財案件，不服臺灣臺南地方法院96年
度易字第874號中華民國96年11月1日第一審判決（起訴案號：臺
灣臺南地方法院檢察署96年度偵字第3804號），提起上訴，本院
判決如下：
    主  文
上訴駁回。
    理  由
一、本件公訴意旨係以：被告甲○○之夫賴志軍（已歿，起訴書
    誤載為同居人）於民國（下同）94年間向告訴人乙○○借用
    位於臺南市○區○○路237號之房屋作為與被告甲○○之臨
    時住所，但因賴志軍過世，告訴人乙○○即向被告甲○○催
    討返回上開房屋，並與被告甲○○相約於95年2月21日，在
    臺南市○○街498號甲○○所開設之「私藏衣著」服飾店見
    面，並商討搬遷事宜，惟被告甲○○因不滿告訴人乙○○欲
    收回上開房屋，遂與被告丙○○共同基於恐嚇取財之犯意，
    於上開時間下午2時30分許，告訴人乙○○依約至上開服飾
    店之際，先由被告甲○○以其夫賴志軍死亡為由，要求告訴
    人林輝峰給付新臺幣（以下同）250萬元作為搬遷條件，但
    為告訴人乙○○拒絕，被告丙○○即向告訴人林輝峰稱：「
    我死了一個好朋友，一條命值多少錢，如果沒有好好處理的
    話，我的做法你最清楚，一條命換一條命剛剛好而已」、「
    不要讓我抓狂，我如果抓狂起來，叫誰來都一樣。」等語恐
    嚇告訴人乙○○，並致告訴人乙○○心生畏懼，乃依被告甲○○、丙○○之要求，簽發面額110萬元之支票（票號：WA0
    000000號、付款人：第一銀行彰化分行、發票日：95年5月
    25日）1紙交予被告甲○○。因認被告甲○○、丙○○共犯
    刑法第346條第1項之恐嚇取財罪。
二、按犯罪事實應以證據認定之，無證據不得推定其犯罪事實；
    又不能證明被告犯罪，應諭知無罪之判決，刑事訴訟法第15
    4條第2項、第301條第1項分別定有明文。次按告訴人之告訴
    ，係以使被告受刑事訴追為目的，是其陳述是否與事實相符
    ，仍應調查其他證據以資審認；又認定犯罪事實之證據，係
    指得以認定被告確有犯罪行為之積極證據而言，該項證據自
    須適合於被告犯罪事實認定，始得採為斷罪資料，如未能發
    現相當證據，或證據不足以證明，自不能以推測或擬制之方
    法，為裁判基礎。苟積極證據不足為不利於被告事實之認定
    時，即應為有利於被告之認定，更不必有何有利之證據（最
    高法院52年臺上字第1300號、29年度上字第3105號、30年度
    上字第816號、40年臺上字第86號判例意旨可資參照）。再
    認定犯罪事實所憑之證據，雖不以直接證據為限，間接證據
    亦包括在內，然而無論直接或間接證據，其為訴訟上之證明
    ，須於通常一般之人均不致有所懷疑，而得確信其為真實之
    程度者，始得據為有罪之認定，倘其證明尚未能達到此一程
    度，而有合理之懷疑存在時，致使無從形成有罪之確信，根
    據「罪證有疑，利於被告」之證據法則，即不得遽為不利被
    告之認定（最高法院94年度臺上字第5509號判決意旨參照）
    。
三、公訴人認被告甲○○、丙○○涉犯刑法第346條恐嚇取財罪
    嫌，無非係以告訴人乙○○於警詢及偵查中之指訴、證人林
    淑檳於偵查中之證訴、前開房屋所座落土地及該建物所有權
    狀、告訴人乙○○所簽發發票日為95年5月25日、面額110萬
    元之支票1紙及本院95年度訴字第602號民事判決、臺灣高等
    法院臺南分院95年上易字第172號民事判決書各1份等為其論
    據。
四、訊據被告甲○○固坦承於94年間與夫賴志君結婚後一同居住
    位於臺南市○區○○路237號房屋，而該屋所有權人登記為
    告訴人乙○○，並於95年2月21日與告訴人乙○○相約在其
    所開設「私藏衣著」服飾店內商議搬遷事宜，當時被告丙○○亦在場，告訴人乙○○有交付1紙由告訴人乙○○所簽發
    面額110萬元，到期日為95年5月25日、付款人：第一銀行彰
    化分行、支票號碼：WA0000000號之支票予被告甲○○收執
    等情，及訊據被告丙○○亦坦承於上開時間、地點被告甲○○與告訴人乙○○就房屋事宜進行協議時亦在場，告訴人並
    有簽發前開支票予被告甲○○收執等情，惟均堅決否認有何
    恐嚇取財事宜，被告甲○○、丙○○辯稱：當天是告訴人乙○○與伊協商搬離前開房屋事宜，經過協議，告訴人乙○○
    同意給被告甲○○110萬元，並要等該屋賣出後該紙支票才
    會兌現，當時被告丙○○剛好開車來還給被告甲○○，因當
    時被告甲○○與告訴人乙○○談房屋事宜談不攏，告訴人乙○○就請被告丙○○出來協調，協調結果告訴人乙○○同意
    以110萬元作為給被告甲○○搬遷及所支付購屋頭期款與貸
    款等費用，該金額是雙方協調的結果，當場告訴人乙○○即
    從其皮夾內拿出支票開立好後即交予被告甲○○，被告丙○○當時只是在旁邊聽，並沒有講任何恐嚇的話。被告甲○○
    與其夫賴志軍所居住臺南市○區○○路237號房地，係訴外
    人賴志軍所購買，因賴志軍在外負債，信用不佳，為免被債
    權人查封房地，及為貸得較高款項而向告訴人乙○○商借其
    名義，該屋頭期款及之後分期款項均由賴志軍或被告甲○○
    按月支付，該房地確為賴志軍所購買，並非告訴人乙○○所
    有借予賴志軍與被告甲○○居住。因賴志軍過世，告訴人乙○○欲將該房地賣掉，而要求被告甲○○搬離，而簽發110
    萬元支票抵付賴志軍生前所付款項等語。
五、經查：
（一）告訴人乙○○於95年2月21日，在被告甲○○所經營之服
      飾店內簽發上開面額110萬元之支票交予被告甲○○收執
      ，事後該支票因僅告訴人乙○○簽名，而未蓋原印鑑章而
      未兌現之情，業據被告2人所是認，且有該支票一紙附卷
      可憑，惟僅得以證明告訴人於95年2月21日簽發票號：WA0
      000000號、發票日期：95年5月25日、金額110萬元，付款
      銀行：第一銀行彰化分行之支票1紙，且交予被告甲○○
      收執等情，但告訴人簽發並交付該紙支票是否因遭被告2
      人及另1名真實姓名、年籍均不詳之成年男子恐嚇下所簽
      發，尚難僅憑前開書證即得遽以認定，仍應調查其他事證
      以資審認。
（二）告訴人乙○○均陳稱遭被告2人夥同另1名真實姓名、年籍
      均不詳之男子共同出言恐嚇取財及妨害自由云云，然就遭
      如何遭恐嚇取財及妨害自由過程等細節部分，告訴人乙○○於95 年5月22日所提出之刑事告訴狀指陳：告訴人於95
      年2月份要求被告甲○○搬遷，歸還房屋，被告甲○○即
      約告訴人於95年2月21日至被告甲○○所開設之服飾店協
      商，告訴人提出請被告甲○○搬離該房屋時，被告丙○○
      及另一名不知名之男子即出口三字經辱罵告訴人，被告丙○○並稱：「我死了一個最好的朋友，一條命值多少錢，
      你沒有好好處理的話，我的作法你最清楚，一條命換一條
      命是剛剛好而已」、「今天我阿發出面就是這樣」，並限
      制告訴人之行動，又亮出狀似兇器的黑色包包並拍打告訴
      人肩膀，表示要告訴人好好聽話配合，拿出搬遷費110萬
      元，否則即將對告訴人不利，告訴人不願意配合並告知無
      現金，被告丙○○即勃然大怒稱：「你不要逼我抓狂」、
      「我如果抓狂起來，你叫誰來都一樣」，還稱「我知道你
      車內都有放支票，去拿來簽」等語，隨即由一名不知名的
      男子押者告訴人至門外停放車輛之地點取支票與印章，告
      訴人當時內心極為恐懼，恐自身受到傷害之下，被告丙○○又稱「你最好趕快配合簽，我今天已經讓你方便，你一
      定要馬上處理，不用考慮，考慮結果也是一樣，我最好的
      朋友已經死了，他妻子跟你拿一些錢也是應該的，一條命
      值多少錢」等語，告訴人於恐懼之下，即配合被告2人與
      該不知名男子簽發110萬元之支票，但因告訴人即不甘心
      ，所以蓋用與原留印鑑不服之印章等語；但於警詢中則陳
      稱：95年2月份要求被告甲○○搬離且歸還裕平路237號房
      屋，於95年2月21日與被告甲○○相約在臺南市○○街49
      號被告甲○○所開設服飾店進行協商，當天下午2時30分
      許，伊至該處，現場有被告甲○○、丙○○，及被告丙○○所帶來一名小弟，當時被告甲○○向伊表示：「賴志軍
      已經死了，剩下我1人，人命1條看我要如何處理」，並叫
      伊先拿250萬元出來，再看如何處理，伊當然不肯，結果
      被告丙○○就幫腔稱「我死了1個好朋友，1條命值多少錢
      ，如果沒有好好處理的話，我的作法你最清楚，1條命換1
      條命是剛剛好而已，今天我阿發出面處理就是這樣」等語
      ，而且被告丙○○及被告丙○○的小弟限制伊行動，被告
      丙○○還拍打伊肩膀，要伊好好聽話配合，要伊拿出搬遷
      費110萬元就能解決這件事，否則對伊不利，伊告訴被告
      丙○○沒有現金，被告丙○○即大怒稱：你不要逼我抓狂
      ，我如果抓狂起來，叫誰來都一樣，我知道你車內放有支
      票，叫我拿來簽，我就心生恐懼下簽了110萬的支票，他
      們才讓我離開」等語；於95年10月13日檢察官偵查中則陳
      ：伊於93年底將其所購買裕平路237號房屋借予賴志軍住
      ，一直到95年2月間對被告甲○○提出反還房屋之要求，
      伊找被告甲○○2次，到95年2月21日被告甲○○約至其所
      開設服飾店商談，伊依約於當日下午2點多到被告甲○○
      的店裡，伊入店沒有多久，被告丙○○及另一名男子也到
      店裡，伊原本要說明，被告丙○○就制止伊，並說「我死
      了一個好朋友，一條命值多少錢，沒有講清楚的話不讓你
      離開，我的作法你最清楚」，被告丙○○並摔伊的筆記本
      ，伊聽了之後很害怕，被告丙○○又說：「甲○○死了先
      生，你要他搬走的話，要拿一些錢出來」，伊就說沒有錢
      ，被告丙○○就說「110萬元，我知道你是做生意的，你
      身上一定有很多錢」，被告丙○○帶另名不知名的男子押
      伊到車上拿票，伊當時因為心生恐懼才開一張支票，伊不
      想給這筆錢，所以在支票上隨便簽了名字，讓該紙支票因
      印鑑不符而無法兌現，到現在為止並未將該筆錢交予被告
      甲○○，被告丙○○本來是要250萬元等語；而於96年5月
      21日檢察官訊問時則陳：當天除被告甲○○、丙○○之外
      ，另外還有一名男子，伊不確定是否為證人方佑弘，因伊
      車子當時停在外面，伊要離開時，有人跟著伊，對伊說「
      你不要走，你車子停哪裡，你不是要到車上拿支票」，該
      名男子靠著伊很近跟著走，伊問該名男子為何跟著伊，該
      名男子說「你走就對了」，該名男子並未抓著伊，只是要
      看著伊不要讓伊離開等語，而於原審96年10月18日進行審
      理時則稱：賴志軍過世後，伊與被告甲○○約談有關返還
      房屋的事情，被告甲○○就說到其所開服飾店談，當天伊
      開車過去，將車子距離被告甲○○服飾店一條街以外之處
      ，剛到被告甲○○店裡跟被告甲○○寒暄一下，還沒有談
      什麼，不久被告丙○○及另一名不詳姓名男子就進來，還
      沒有跟被告甲○○談房子之事，伊要講房子的事時，被告
      丙○○就說「事情要趕快處理，我死了一個朋友，你看一
      條命值多少錢，一條命換一條命，你如果不好好處理，我
      的作法你應該很清楚等語，隨後被告丙○○即以手搭著伊
      的肩膀說你就好好處理，被告丙○○講完話之後，被告甲○○即開價說要其搬走則要250萬元作為搬走條件，伊表
      示沒有這麼多錢，沒有辦法，被告丙○○就主動提出110
      萬元，伊當時心裡很惶恐，想離開該服飾店，伊就說身上
      沒有錢要離開，伊走出去想趕快離開，但跟被告丙○○來
      的另一個人就跟著伊，示意要伊到車上拿支票來簽，該人
      跟伊跟的很近，且催促伊走快一點，後來伊就走到停車處
      拿空白支票，之後走回被告甲○○店裡，在店內簽發支票
      給被告甲○○，並請被告甲○○簽立一紙收據等語，然觀
      上開告訴人乙○○所陳述遭被告2人恐嚇取財過程，即有
      關被告2人如何恐嚇取財部分、何人提出110萬元金額部分
      、何人壓制告訴人乙○○至車上拿取支票等部分，告訴人
      乙○○先後所陳述內容均不相符，即有關被告2人如何恐
      嚇取財部分，告訴人於刑事告訴狀係陳：伊提出請被告甲○○搬家時，被告丙○○與另一名男子就開口以三字經辱
      罵告訴人，被告丙○○並稱「我死了一個好朋友，一條命
      值多少錢，你沒有好好處理的話，我的作法你最清楚，一
      條命換一條命是剛剛好而以」等語，但於警詢中則陳：當
      天伊至被告甲○○所開店內後，當時被告甲○○向伊說：
      賴志軍已經死了，剩下被告甲○○一人，人命一條看告訴
      人要如何處理，並叫告訴人先拿250萬元出來，再看如何
      處理，結果被告丙○○就在旁邊幫腔說：「我死了一個好
      朋友，一條命值多少錢，如果沒有好好處理的話，我的作
      法你最清楚，一條命換一條命是剛剛好而已，今天我阿發
      出面處理就是這樣」，等到95年10月13日檢察官偵查中則
      改陳：當天伊依約到被告甲○○店裡，入店沒多久，被告
      丙○○與另一名男子也到店裡，伊原本要說明，被告丙○○就制止伊說「我死了一個好朋友，一條命值多少錢，沒
      有講清楚的話不讓你離開，我的作法你最清楚」，並說「
      甲○○死了先生，你要他搬走的話，要拿一些錢出來」，
      伊說沒有錢，被告丙○○就說「110萬元，我知道你是做
      生意的，你身上一定很多錢」等語，至原審審理時則另陳
      ：當天伊至被告甲○○店裡，一開始只看到被告甲○○在
      店裡，沒有和被告甲○○談什麼只是寒暄一下，被告丙○○與另一名男子就進來，被告丙○○就說事情要趕快處理
      ，死了一個好朋友，看一條命值多少錢，一條命換一條命
      如果不好好處理，其作法伊應該很清楚等語，即當時事發
      經過情形，究竟是告訴人入被告甲○○店內後，是否先由
      告訴人要求被告甲○○搬遷，致引起被告丙○○之不滿而
      為前述言語？或因被告甲○○向告訴人提出需250萬元，
      被告丙○○始在旁幫腔？甚或告訴人才剛入店內與被告甲○○寒暄，被告丙○○一到店內即莫名出言恫嚇告訴人？
      告訴人所陳述前開遭被告2人恐嚇情狀先後明顯不符，另
      有關告訴人為何簽發110萬元支票，該金額如何決定，或
      由何人恐嚇告訴人簽發該金額支票部分，告訴人於告訴狀
      內所陳述，僅稱被告丙○○出言恫嚇告訴人，並要求告訴
      人好好聽話配合拿出110萬元的搬遷費，否則對告訴人不
      利等語，但警詢中陳稱為被告甲○○要求告訴人先拿出
      250萬元，再看如何處理，但因告訴人不肯，而被告丙○○則提出110萬元作為搬遷費等語，之後於95年10月13日
      檢察官偵查中，經檢察官訊問有關該110萬元如何計算出
      ，告訴人則稱被告丙○○本來要求250萬元，伊表示沒有
      錢，被告丙○○說知道伊是做生意，身上一定有很多錢，
      並提出110萬元等語，即如何遭恐嚇取財，該金額如何得
      出，告訴人則先稱是被告甲○○要求250萬元，之後改稱
      是被告丙○○要的，該部分內容先後所述亦不符；又有關
      當天告訴人如何遭壓制至車上取支票，及遭何人壓制亦不
      符，即告訴人於95年10月13日檢察官偵查中陳稱；被告丙○○帶一名不知名男子押伊到車上拿支票，伊當時因心生
      畏懼才開支票等語，於96年5月21日檢察官偵查中則稱：
      伊的車子停在外面，伊要離開時，有人跟著伊，並對伊說
      「你不要走，你車子停哪裡，你不是要到車上拿支票」該
      人看著伊很近跟著走，伊問該男子為何跟著伊，該男子說
      「你就走就對了」，該男子沒有抓著伊只是要看著伊不讓
      伊離開等語，但於原審審理時另陳：被告丙○○的朋友走
      在伊後面，走的很近跟著伊的方式限制伊行動自由等語，
      是告訴人先稱遭被告丙○○帶一名男子壓制至車上拿支票
      ，復改稱為被告丙○○並未押伊至車上，是另一名男子押
      等語；及如何遭壓制部分，告訴人先稱是被押，之後改稱
      因畏懼而要離開，後面有一名男子跟著伊看著告訴人不讓
      告訴人離開，再改陳該名男子以跟的很近方式限制告訴人
      的行動自由等語。並參以告訴人上開所述遭恐嚇整體過程
      來看，告訴人自陳與被告甲○○相約在被告甲○○所開設
      服飾店談論有關搬遷事宜，當日到達被告甲○○所開設服
      飾店後，僅與被告甲○○寒暄，尚未談論有關搬遷事宜，
      並無何不愉快或口氣不好情形，被告丙○○即進入店內，
      並即說恐嚇之語，是告訴人根本尚未與被告石淑發開始談
      論有關搬遷、費用事宜，被告丙○○如何知告訴人與被告
      甲○○會談不攏而出言恐嚇告訴人為被告甲○○幫腔？再
      者，告訴人至該處究竟如何到場，或搭乘友人之便車？或
      搭乘計程車，或自行駕車等，以及告訴人是否攜帶支票，
      及該支票放置於何處等情，告訴人並未明確告知被告2人
      ，被告2人如何得知，因此，被告2人如何知告訴人自行駕
      車前來進而要求告訴人至車上拿支票並簽發支票？另告訴
      人自陳其所駕駛車輛停放在距離被告甲○○所開設服飾店
      一條街以外之處，則告訴人得以自行自被告甲○○所開設
      服飾店走出至一條街外之停放車輛處所，其間縱然有名男
      子跟著告訴人，但並未抓住告訴人，亦未持任何凶器壓制
      告訴人，依告訴人所述之前已在被告服飾店內遭恐嚇取財
      需交付至少110萬元，則如何可能在離開該處行走在公共
      場合下不立即報警或向路人求援或躲避，竟仍走出店外取
      支票，再返回店內開立面額110萬元之支票後交予被告甲○○？甚至告訴人可以自行決定發票日期為95年5月25日
      ，並要求被告甲○○簽立收據證明告訴人有交付該紙支票
      予被告甲○○？又該告訴人簽發之支票，係僅簽名並無蓋
      章，有該支票影本在卷可佐（詳警局卷第49頁背面），告
      訴人於提出告訴狀時指稱「所以蓋用與原留印鑑不符之印
      章」云云，顯非實在。是核告訴人先後所陳遭恐嚇取財過
      程等細節，有前述不符情形，是告訴人陳述之真實性已非
      無疑；況告訴人所陳並有前開不合常理、常情之處，是以
      ，告訴人所提前揭所簽發交予被告甲○○之支票，是否為
      被告2人及另一名男子共同所為，誠有可疑。
（三）並據證人即當日亦在場之方佑弘於警、偵訊中均證稱：伊
      並沒有恐嚇也沒有脅迫告訴人簽發支票，當天是被告丙○○要將車子還給被告甲○○，被告丙○○之後要去新市，
      所以即請伊開另一部車子一同前往被告甲○○所開設服飾
      店還車，當時被告甲○○與告訴人已經在店裡協商有關裕
      平路237號房屋歸還事宜，伊當時並沒有聽到被告2人對告
      訴人說任何恐嚇的話，也沒有人押著告訴人到告訴人車上
      拿支票並強迫告訴人簽發面額110萬元的支票，伊見被告
      甲○○在哭僅對告訴人說不要說有的沒有的話，事情快點
      處理，被告甲○○已經在哭了，伊另有聽到有人說若房子
      賣掉的話，要付一部份錢給被告甲○○等語，是證人方佑
      弘當日確實在場為被告2人所是認，告訴人亦不否認當天
      與另有一名男子與被告丙○○一同來該店，僅不記得是否
      為證人方佑弘，且證人方佑弘於警、偵訊訊問時間均與被
      告2人不同，顯經隔離訊問，而證人方佑弘所陳有關如何
      至被告甲○○服飾店等細節過程與被告丙○○所述大致相
      符，堪信證人方佑弘當日確有在場，是證人方佑弘前開所
      述亦無何前後不一或矛盾之處，是證人方佑弘證述部分足
      以採信。
（四）被告甲○○辯稱：房子是賴志軍借用乙○○名義買的，頭
      期款及貸款是賴志軍繳的，提出土地、房屋買賣契約書、
      中國信託商業銀行乙○○名義之存摺一本為證，告訴人乙○○則主張房子是乙○○買的，借予賴志軍居住，賴志軍
      向乙○○借款二百四十五萬元，迄賴志軍死亡時，尚欠19
      5萬元等語。查: (一)被告甲○○提出賴志軍持有之土地、
      房屋買賣契約書，足證該房地購買時，賴志軍有參與，告
      訴人雖稱：他把土地、房屋買賣契約書放在系爭房屋一個
      房間內，被甲○○拿去云云，惟查：契約簽訂時，該房屋
      尚未交付，交付後亦由賴志軍及甲○○居住，乙○○何能
      將土地、房屋買賣契約書放在該房屋內，而不放在自己居
      住之所在，而任憑賴志軍、甲○○持有該契約？告訴人是
      項主張，應非可採。(二)被告甲○○提出中國信託商業銀行
      乙○○名義之存摺一本，其中有每月支付房貸之記錄，告
      訴人起初稱：不知道存摺為何在賴志軍那裏，後又稱：「
      他跟我借存摺的時候只是說要借抄帳款號碼，就放在他那
      邊，我就跟他說無摺存款，不用用到我的存摺，本來就是
      很熟的朋友，因為存摺沒有印鑑只能存，不能領，我也比
      較少過來這邊，後來他也跟我講找不到，我就去辦補發。
      」（見原審卷第65頁），惟該存摺一直用到94年8月1日，
      告訴人復未能主張已申請遺失補發，所稱應不足採，可知
      告訴人有將存摺交付賴志軍，作為證明賴志軍繳交貸款之
      用。(三)告訴人主張賴志軍欠他245萬元，惟為被告甲○○
      否認，告訴人提出本票二紙（金額計一百九十萬元），協
      議書（借據二百四十五萬元）上賴志軍簽名筆錄不符（見
      警卷第21-22頁）。故賴志軍積欠乙○○金額若干，尚屬
      不明。(四)告訴人稱：「（支票給甲○○後）我有要她寫收
      據，收據是我寫的，我怕他票收走，又找我麻煩，她有簽
      名，我拿走了，就離開。」，「當初給支票，要她寫收據
      證明我有給一張支票，並希望他們返還房屋，希望他們不
      要一再來找我要，我已經給過一次，丙○○是否當見證人
      ，我不清楚，已經忘記了。」，「（問這張現在有在你手
      上？）房屋賣掉之後，沒有用了，我就撕毀丟掉了。」，
      被告甲○○於原審辯稱：「有一份協議書，我沒有去影印
      ，上面寫的清清楚楚，有我們被告二人及告訴人的簽名，
      說支票已經給我，要我在半個月內搬走，我說我經濟狀況
      不允許，我要慢一點搬，之後他說要給我15萬元，要我快
      搬，我說好，後來他又變成不肯，當初協議書尚有說支票
      要等到他房子買賣完成之後我才可以去兌現，所以我一直
      等到九月份才存入銀行，但印章不符、存款不足。」（見
      原審卷第58、67頁），可見案發當時確有簽協議書，告訴
      人既於支票即將到期時，向檢察署提出告訴，協議書為證
      明被告與告訴人間協議內容，為重要證物，告訴人為何為
      何不保留，以作為證據，而將其撕掉？顯見被甲○○告與
      告訴人間應有約定房子賣掉才可以給付票款，告訴人未能
      提出協議書，尚見其情虛。(五)告訴人於原審稱：「（問：
      既然他們要250萬元，你又很恐懼，為何你只簽發110萬元
      ？）我沒有辦法拿出250萬元，他們主動從250萬元降下來
      ，我認為兩百五十萬元很不合理，房子根本沒有這個價值
      。」，「（問：為何110萬元你可以接受？是否還有談判
      空間？）110萬元是最壞打算，我還可以全身而退的話，
      110萬元是我可以接受的金額。」（見原審卷第65頁），
      又稱：「（支票）沒有兌現，因為是我不願意的時候開出
      去的支票，支票是要核對印鑑才支付，當時我就沒有蓋印
      鑑，故意不想讓支票兌現。」，故110萬元是告訴人與被
      告甲○○協議所得，且係以房子價值為考量，且是告訴人
      虛以委蛇，存心不使支票兌現，並非為被告甲○○、丙○○所恐嚇，心生恐懼而簽發。告訴人之指訴，尚有瑕疵。
六、綜上所述，告訴人指訴及證述被告2人涉犯恐嚇取財罪嫌部
    分，尚有瑕疵，被告2人犯罪尚屬不能證明，此外，復查無
    其他積極證據，可認被告2人確有公訴人所指之恐嚇取財犯
    行，因此原審以不能證明被告犯罪而諭知無罪之判決，核無
    不合，檢察官上訴意旨，仍執前詞，指摘原判決不當，非有
    理由，應予駁回。
據上論結，應依刑事訴訟法第368條，判決如主文。
本案經檢察官趙中岳到庭執行職務。
中    華    民    國    97    年    5     月    13    日
                  刑事第五庭    審判長法  官  楊明章
                                      法  官  顏基典
                                      法  官  楊子莊
以上正本證明與原本無異。
不得上訴。
                                      書記官  王全龍
中    華    民    國    97    年    5     月    13    日


司法院資訊處製作；財團法人民間司法改革基金會備份。
